臺灣臺中地方法院刑事判決　　　　　　　　　　　　　　　九十三年度訴字第四號
　　公　訴　人　臺灣臺中地方法院檢察署檢察官
　　被　　　告　乙○○
右列被告因偽造文書等案件，經檢察官提起公訴（九十二年度偵字第七七一三號），
本院合議庭裁定依簡式審判程序審理，判決如左：
    主  文
乙○○行使偽造私文書，足以生損害於他人，處有期徒刑月，如易科罰金，以佰
元折算壹日。
偽造之「丙○○」印章壹顆、如附表一所示之偽造署押、印文及臺灣大哥大公司行動
電話門號0000000000、0000000000、0000000000、
0000000000號之ＳＩＭ卡各壹張，均沒收。
    事  實
一、乙○○於民國九十一年九月一日，在臺中市○○○路七四號前，拾獲友人丙○○
    不慎遺失之國民身分證正本一張，竟思持用丙○○之國民身分證冒名申請行動電
    話門號，予以販售圖利，而基於意圖為自己不法所有之侵占犯意，將該張國民身
    分證侵占入己。繼之，基於行使偽造私文書之犯意及意圖為自己不法所有之詐欺
    取財犯意，先於同年十月十一日前三、四日之某時，至臺中市○村路地址不詳之
    刻印店，委由不知情之刻印師傅偽造「丙○○」之印章一顆，再於同年十月十一
    日持所拾獲之丙○○國民身分證正本及擅自偽刻之「丙○○」印章一顆，前往臺
    北縣三重市○○路○段六０九巷二號一樓之二甲○○○○股份有限公司（下稱甲○○○○公司）三重─湯城門市部，在未經徵得丙○○同意或授權之情形下，即
    擅自以丙○○之名義，表示欲申辦臺灣大哥大公司行動電話門號0000000
    000、0000000000、0000000000、000000000
    0號之意思，委由該門市部不知情之承辦人員林宜貞依照其所提供之丙○○國民
    身分證資料，在四份「甲○○○○股份有限公司行動電話服務申請書」上，填載
    申請人之資料，並由林宜貞連續在四份申請書及同意書上各接續偽造如附表一所
    示之「丙○○」署押數枚，及以前開偽造之印章蓋用偽造之「丙○○」印文數枚
    ，而連續偽造完成屬於私文書之行動電話服務申請書暨同意書各四份，進而將該
    四份申請書暨同意書，連同丙○○之國民身分證正反面影本各一張，一同持交林
    宜貞代向甲○○○○公司辦理申請手續而行使之，致使甲○○○○公司承辦人員
    陷於錯誤，誤以為係丙○○本人有意申請該等門號，於同日核准各該申請案後，
    經由該門市部交付上開四支行動電話門號之ＳＩＭ卡各一張予乙○○，並同意提
    供各該門號後續之電信服務，足生損害於丙○○、甲○○○○公司對行動電話申
    請者之審核權及使用者帳務管理之正確性。乙○○旋於當日晚間，在臺中市「
    站ＰＵＢ」兜售上開四張ＳＩＭ卡，適有姓名年籍不詳之成年人以四張ＳＩＭ卡
    合計新臺幣（下同）五千元之代價應買，乙○○與該姓名年籍不詳之應買人雖均
    明知該四張ＳＩＭ卡係乙○○以他人名義所申請，核發該卡之甲○○○○公司將
    無從向乙○○或該名應買者收取通話費，竟共同基於圖得免費撥打行動電話之財
    產上不法利益之概括犯意聯絡，由乙○○將上開四張ＳＩＭ卡出賣予該名應買者
    ，再由該名應買者將之按裝於行動電話中，自九十一年十月間起至十二月止，連
    續撥打為電話通信，致使甲○○○○公司之行動電話通信系統誤認前開電話均係
    合法使用上開四支行動電話門號且有意繳費之用戶丙○○，或係經丙○○同意之
    第三人所撥打，而為該名應買者提供通話服務，並將通話費用計在丙○○帳下，
    該名應買者因而取得如附表二所示之免付通話費不法利益共計新臺幣（下同）二
    萬二千八百二十四元。嗣因乙○○及該名應買者均未繳納通話費，甲○○○○公
    司向丙○○催繳後，丙○○始發現遭人冒名申請，經報警處理，始循線查悉上情
    。
二、案經丙○○訴由臺中市警察局第三分局報告臺灣臺中地方法院檢察署檢察官偵查
    起訴。
    理  由
一、右揭事實，業據被告乙○○於警詢、偵查均坦承不諱，復於本院審理時為認罪之
    陳述，核與告訴人丙○○於警詢中指訴之情節相符，並有丙○○出具之聲明作業
    問題反應單、聲明書、甲○○○○公司基本資料查詢、門號000000000
    0、0000000000、0000000000號行動電話服務申請書及同
    意書、上開四支行動電話之客戶門號欠費明細資料等件附卷可稽，可知被告右開
    自白，確與事實相符，堪予信採。又查：
（一）被告係因起意冒用告訴人丙○○名義申請行動電話門號，再予販售圖利，才將
      拾獲之丙○○國民身分證正本一張予以侵占，進而持以申辦上述四支行動電話
      門號，詐得上開四支門號之ＳＩＭ卡，繼之以五千元之代價，轉賣予姓名年籍
      不詳之應買者，供該名應買者得藉以獲取免付通話費之電信服務等情，業據被
      告供明在卷，則被告於侵占丙○○國民身分證正本時，及以持用該身分證冒名
      申請之詐騙方式，取得上開四支門號之ＳＩＭ卡，在主觀上均有意圖為自己不
      法所有之犯意至明。另就前開應買者購得上開四支行動電話門號之ＳＩＭ卡後
      ，確實撥打如附表二所示通話費用，均未償付一事，被告與該名應買者間，則
      有圖得該名應買者獲取免付費而使用通話服務之財產上不法利益之犯意聯絡，
      亦屬灼然。
（二）被告未經告訴人丙○○之同意或授權，即擅自持丙○○之國民身分證向甲○○○○公司申辦行動電話門號，不僅妨害告訴人丙○○是否申請各該門號之自主
      權及決定權，另亦影響甲○○○○公司是否許可上開門號申請案件之審核權。
      又被告於申請各該門號之初，本即無支付通話費用之打算，於各該門號轉售予
      前開應買者使用後，亦確實未曾支付任何款項，致使甲○○○○公司誤以為係
      告訴人丙○○積欠各該通話費用，影響丙○○之名譽及信用。而甲○○○○公
      司就業已提供之電信服務未能取償，且將通話費用記在告訴人丙○○帳下，被
      告所為，顯亦妨害該公司對行動電話使用者帳務管理之正確性。
（三）綜上，本件事證明確，被告右開犯行，洵堪認定。
二、查；(一)被告侵占丙○○不慎遺失之國民身分證正本一張部分，核係犯刑法第三百
    三十七條之侵占遺失物罪。(二)次按行動電話門號之ＳＩＭ卡，可供通訊使用，且
    在一定條件下具有可轉讓性，應認已有一定之財產價值而具有財物之性質（九十
    年臺灣高等法院暨所屬法院法律座談會刑事類第十號審查意見參照）。是本案被
    告乙○○冒用丙○○名義申辦前開四支行動電話門號，並偽造四份行動電話服務
    申請書暨同意書而行使之，詐得上開四支門號之ＳＩＭ卡各一張，此部分所為，
    核係犯同法第二百十六條、第二百十條之行使偽造私文書罪、第三百三十九條第
    一項之詐欺取財罪。(三)被告另將上開詐得之ＳＩＭ卡均轉賣他人，供該應買者撥
    打，並因而獲取如附表二所示免付通話費用之不法利益，此部分所為，則係犯同
    法第三百三十九條第二項之詐欺得利罪。又：
（一）被告乙○○與向其購買前開四張ＳＩＭ卡之應買者間，就右開詐欺得利犯行，
      有犯意之聯絡及行為之分擔，皆為共同正犯。公訴人未就該名應買者論以共犯
      ，尚有疏漏。
（二）被告利用不知情之刻印店師傅偽刻「丙○○」之印章一顆，並利用不知情之甲○○○○公司三重─湯城門市部承辦人員林宜貞在行動電話服務申請書及同意
      書上，填載客戶資料、代簽寫如附表一所示「丙○○」署押，及蓋用偽造之丙○○印章，再持偽造完成之申請書及同意書向甲○○○○公司申辦各該門號而
      為行使，係間接正犯。
（三）被告利用前開門市部不知情之承辦人員林宜貞在同一份行動電話服務申請書及
      同意書上偽造如附表一所示之「丙○○」署押數枚，或蓋用出偽造之丙○○印
      文數枚，各係基於申請同一門號使用之目的，各侵害同一法益，均為接續犯。
（四）再按行為人偽造私文書持以誣告，其偽造印章係屬偽造私文書之預備行為，偽
      造印文、署押，則係屬偽造私文書行為之一部，此項偽造私文書之低度行為，
      均應吸收於行使之高度行為之內，不另構成罪名，最高法院三十年上字第三二
      三二號判例可參。是以本案被告乙○○於偽造「丙○○」之印章後，利用不知
      情之門市部承辦人員林宜貞偽造如附表一所示「丙○○」署押及偽造印文，其
      偽造印章、署押、印文之行為，係各該偽造私文書之階段行為；被告於偽造各
      該申請書及同意書後一併持以行使，各該偽造私文書之低度行為，又為行使之
      高度行為所吸收，均不另論罪，僅論以行使偽造私文書罪。
（五）向被告乙○○購得上開四張ＳＩＭ卡之應買者自九十一年十月起至十二月止，
      多次撥打各該門號與人為電話通信，則被告乙○○就其應負共犯罪責之各該撥
      打門號行為，均時間緊接，方法相同，觸犯構成要件相同之罪名，顯係基於概
      括犯意為之，為連續犯，應依法加重其刑。
（六）被告所犯侵占遺失物罪、行使偽造私文書罪、詐欺取財罪及詐欺得利罪間，有
      手段目的之牽連關係，應依刑法第五十五條牽連犯之規定，從一重依行使偽造
      私文書罪處斷。
（七）公訴人雖僅就被告於上開四支行動電話之服務申請書及同意書上偽造「丙○○
      」署押部分，提起公訴，然檢察官就犯罪事實一部起訴者，其效力及於全部，
      刑事訴訟法第二百六十七條有明定。本件被告於九十一年十月十一日前三、四
      日，先曾偽刻「丙○○」之印章一顆，並於偽造上開私文書時，蓋有如附表一
      所示之偽造印文，且該部分偽造印章、印文之犯行，與前揭論罪科刑之偽造私
      文書部分，有吸收關係，均已詳述如前，本院自應就屬於實質上一罪之偽造印
      章、印文犯行，一併加以裁判。
（八）被告所偽造之前開四份行動電話服務申請書及同意書上，偽造之「丙○○」署
      押係如附表一所示，公訴人誤認各份申請書及同意書上各有一枚偽造之「丙○○」署押，容有未洽。
（九）爰審酌被告前無任何犯罪紀錄，素行良好，有臺灣臺中地方法院檢察署刑案資
      料查註紀錄表、臺灣高等法院被告全國前案紀錄表可按，其因貪圖私利而違犯
      本件犯行，申辦之行動電話門號及取得之ＳＩＭ卡為四張，數量不少，轉賣獲
      取之利益為五千元，應買者因而獲取之免付費通話不法利益達二萬二千八百二
      十四元，所得利益頗多，同時對告訴人丙○○之權益已造成妨害，欠付之通話
      費用又迄未償還，更使甲○○○○公司所受損害非輕，但其犯罪之動機、目的
      尚屬單純，手段亦稱平和，且冒用之申請名義人僅一人，被告犯後又始終坦認
      犯行，態度良好等一切情狀，量處如主文所示之刑，並諭知易科罰金之折算標
      準。
三、沒收之宣告：
（一）被告偽造之「丙○○」印章一顆，雖未據扣案，但無證據證明業已滅失，爰依
      刑法第二百十九條規定，沒收之。
（二）被告以告訴人丙○○名義，偽造之「甲○○○○股份有限公司行動電話服務申
      請書」暨「同意書」四份，雖係其因犯罪所得之物，但已委由甲○○○○公司
      三重─湯城門市部承辦人員林宜貞持交甲○○○○公司受理使用，故前開四份
      申請書及同意書均因行使而歸甲○○○○公司所有，不符合刑法第三十八條第
      一項第三款、第三項之規定。惟因上開四份申請書暨同意書上如附表一所示之
      處，有由被告乙○○委由該門市部承辦人員林宜貞偽簽之「丙○○」署押及蓋
      用偽造印章之「丙○○」印文，均屬偽造之署押及印文，仍應依刑法第二百十
      九條規定，宣告沒收。
（三）至於被告乙○○轉賣之上開四支行動電話門號之ＳＩＭ卡，係共犯即姓名年籍
      不詳之應買者所有，並供渠等共同違犯本件詐欺得利犯罪所用之物，業據被告
      供明在卷，雖未據扣案，但無證據證明業已滅失，爰依刑法第三十八條第一項
      第二款規定，為沒收之諭知。公訴人認上開四張ＳＩＭ卡仍屬甲○○○○公司
      所有，不應沒收，容有誤會，併此明。
據上論斷，應依刑事訴訟法第二百七十三條之一第一項、第二百九十九條第一項前段
，刑法第二百十六條、第二百十條、第三百三十九條第一項、第二項、第三百三十七
條、第五十五條、第四十一條第一項前段、第二百十九條、第三十八條第一項第二款
，罰金罰鍰提高標準條例第一條前段、第二條，判決如主文。
中      華      民      國      九十三      年    三    月    三十一    日
                                臺灣臺中地方法院刑事第二庭
                                    法  官  莊  嘉  蕙
右正本證明與原本無異。
如不服本判決，應於送達後十日內向本院提出上訴狀（須附繕本），上訴於臺灣高等
法院臺中分院。
                                    書記官
中      華      民      國      九十三      年    三    月    三十一    日
附錄論罪科刑法條
中華民國刑法第三百三十七條
意圖為自己或第三人不法之所有，而侵占遺失物、漂流物或其他離本人所持有之物者
，處五百元以下罰金。
中華民國刑法第二百十六條
行使第二百十條至第二百十五條之文書者，依偽造、變造文書或登載不實事項或使登
載不實事項之規定處斷。
中華民國刑法第二百十條
偽造、變造私文書，足以生損害於公眾或他人者，處五年以下有期徒刑。
中華民國刑法第三百三十九條
意圖為自己或第三人不法之所有，以詐術使人將本人或第三人之物交付者，處五年以
下有期徒刑、拘役或科或併科一千元以下罰金。
以前項方法得財產上不法之利益或使第三人得之者，亦同。
前二項之未遂犯罰之。
附表一：
┌──┬────────────────────┬────────────
│編號│ 偽   造   之   私   文   書   名   稱  │ 偽  造  之  署  押  及
├──┼────────────────────┼────────────
│ 一 │門號0000000000號之甲○○○○股│(一)申請書上蓋有偽造之「盧
│    │份有限公司行動電話服務申請書暨同意書一份│  文三枚。
│    ││(二)同意書（公司留存聯）「
│    │                                        │  人」欄內，有偽造之「盧
│    │                                        │  押一枚及偽造之「丙○○
│    │                                        │  枚。
│    │                                        │(三)同意書（客戶留存聯）「
│    │                                        │  」欄內，有偽造之「盧興
│    │                                        │  一枚及偽造之「丙○○」
│    │                                        │  。
├──┼────────────────────┼────────────
│ 二 │門號0000000000號之甲○○○○股│(一)申請書上蓋有偽造之「盧
│    │份有限公司行動電話服務申請書暨同意書一份│  文四枚。
│    │                                        │(二)同意書（公司留存聯）「
│    │                                        │  人」欄內，有偽造之「盧
│    │                                        │  押一枚及偽造之「丙○○
│    │                                        │  枚。
│    │                                        │(三)同意書（客戶留存聯）「
│    │                                        │  」欄內，有偽造之「盧興
│    │                                        │  一枚及偽造之「丙○○」
│    │                                        │  。
├──┼────────────────────┼────────────
│ 三 │門號0000000000號之甲○○○○股│(一)申請書上蓋有偽造之「盧
│    │份有限公司行動電話服務申請書暨同意書一份│  文四枚。
│    │                                        │(二)同意書（公司留存聯）「
│    │                                        │  人」欄內，有偽造之「盧
│    │                                        │  文二枚。
│    │                                        │(三)同意書（客戶留存聯）「
│    │                                        │  」欄內，有偽造之「盧興
│    │    │  二枚。
├──┼────────────────────┼────────────
│ 四 │門號0000000000號之甲○○○○股│申請書及同意書（包括公司
│    │份有限公司行動電話服務申請書暨同意書一份│客戶留存聯）有偽造之「盧
│    │                                        │押或印文，枚數不詳。（資
│    │                                        │失，無從查考）
└──┴────────────────────┴────────────
